【裁判字號】    99,聲,16
【裁判日期】    991231
【裁判案由】    請求訴訟救助
【裁判全文】
臺灣高等法院花蓮分院民事裁定            99年度聲字第16號
聲  請  人  劉育華
上列聲請人因與相對人吳樹欉請求損害賠償事件，聲請訴訟救助
，本院裁定如下：
    主  文
聲請駁回。
聲請程序費用由聲請人負擔。
    理  由
一、按當事人無資力支出訴訟費用者，法院應依聲請，以裁定准
    予訴訟救助。但顯無勝訴之望者，不在此限，民事訴訟法第
    107條定有明文。而所謂顯無勝訴之望者，係指聲請訴訟救
    助之當事人所提起之訴或上訴依其主張之事實於法律上本無
    獲得勝訴之望，或其起訴或上訴為不合法之情形而言（最高
    法院43年度台抗字第152號判例、87年度台抗字第660號裁判
    意旨參照）。是所謂顯無勝訴之望，係指其伸張或防衛權利
    之不能維持，現已灼然甚明者而言，此項法定要件旨在防救
    助辦法之濫用，如聲請訴訟救助之當事人顯無勝訴之望，則
    雖經釋明其無支出訴訟費用之資力，亦應駁回其聲請。
二、本件聲請意旨略以：聲請人對於本院99年度上易字第4號確
    定判決提起再審之訴，聲請人無資產亦無所得，只與母親共
    同生活，所有生活支出皆仰賴母親平均每月匯款新臺幣（下
    同）3千元，聲請人母親具有中低收入戶資格。聲請人於獄
    內執行已久，幾乎未和其他親友聯絡，且聲請人母親不贊同
    聲請人的訴訟行為，故無法透過連絡其他親友周轉訴訟費用
    ，又聲請人已成年，家屬無義務予訴訟上的支援，聲請人亦
    無從由獄中籌措訴訟費用。依本院99年度上易字第4號判決
    及臺東地院97年度訴字第130號判決，聲請人固可得1萬元賠
    償金，然相對人即再審被告置之不理，聲請人尚未聲請強制
    執行，且要繳納兩審級之訴訟費用，可能不夠。爰依民事訴
    訟法第109條聲請訴訟救助，並提出戶籍謄本、聲請人母親
    之臺北縣中低收入證明書、獄友偕寶男書面陳述書、臺東地
    院97年救字第16號裁定、臺灣綠島監獄受刑人保管款收據為
    證。
三、查依聲請人所提上開資料，固足以釋明聲請人有無資力支出
    訴訟費用，惟由聲請人主張之再審理由（參本院99年度再易
    字第3號卷）觀之：
(一)、再審理由一指出第一審言詞辯論筆錄偽造、失實之可能性極
    高，原審認無必要勘驗言詞辯論期日之庭訊光碟屬恣意裁量
    云云。惟原審於判決書第五點駁回理由的第1小點已就第一
    審未違反民事訴訟法相關訴訟程序之理由加以說明，並無違
    反現行法令、解釋或判例之處。
(二)、再審理由二、八指第一審調查證據與取捨有多處違背法令，
    且未闡明聲請人進行補充陳述與聲明證據，原審判決不予指
    摘，反予認同，亦有違法之處云云。惟原審於判決書第五點
    第2小點亦已就此部分為何維持第一審判決之理由加以論述
    。
(三)、再審理由三、四指第一審認為無必要經由勘驗傷勢及鑑定估
    算醫療費作為判賠之依據，影響判決結果；且第一審及原審
    皆未仔細斟酌旅費、餐費、行李運費乃因相對人不法侵權行
    為「因此」增加生活上之需要，適用法規顯有錯誤云云。惟
    此部分已據第一審於判決中說明不准之理由，原審亦已於判
    決書第五點第4小點論述聲請人請求顯非可採之理由。
(四)、再審理由五、六指第一審將兩人互毆情節作為判賠金額之考
    量，形成錯誤心證，且相對人行為之情節嚴重，第一審判決
    之賠償金額過低，顯然違反公平原則及比例原則云云。惟原
    審於判決書第五點第3小點已詳為說明第一審係綜合考量整
    體情節，依所得心證認定賠償數額，且並無違法失職之情事
    。
四、綜觀聲請人所論再審意旨，原確定判決均已詳實審酌，認事
    用法並未違反經驗法則與論理法則，洵無適用法規顯有錯誤
    及判決理由與主文顯有矛盾之情形可言。準此，聲請人猶執
    陳詞，就事實之認定、證據之取捨而為爭執，或泛言原確定
    判決理由不備，指摘原確定判決適用法規顯有錯誤或判決理
    由與主文顯有矛盾，難謂其提起再審之訴有勝訴之望。是縱
    使聲請人為無資力支出訴訟費用者，其提起再審之訴既顯無
    勝訴之望，依首揭規定，聲請訴訟救助於法不合，應予駁回
    。
據上論結，本件聲請為無理由，爰依民事訴訟法第95條、第78條
，裁定如主文。
中    華    民    國    99    年    12    月    31    日
                  民事庭審判長法  官  謝志揚
                              法  官  張健河
                              法  官  李水源
以上正本係照原本作成。
本裁定不得抗告。
中    華    民    國    99    年    12    月    31    日
                              書記官  陳有信

司法院資訊處製作；財團法人民間司法改革基金會備份。
